臺灣彰化地方法院民事判決　　　　　96年度保險字第11號
原　　　告　財團法人汽車交通事故特別補償基金
　　　　　　　　　　　　樓
法定代理人　甲○○
訴訟代理人　乙○○
被　　　告　丙○○
上列當事人間請求損害賠償事件，業經本院於民國九十六年五月
十日言詞辯論終結，茲判決如下：
    主      文
被告應給付原告新台幣壹佰萬元及自民國九十六年三月十四日起
至清償日止，按年息百分之五計算之利息。
訴訟費用新台幣壹萬零玖佰元由被告負擔。
    事實及理由
一、原告主張：（一）被告於民國（下同）九十五年十二月十五
    日凌晨三時十分許，駕駛車牌號碼５Ｊ－８７６６號汽車，
    行經台中縣大里市（原告誤載為台中市）東區○○○路與東
    門路口處，與訴外人黃姿瑄發生交通事故，致黃姿瑄送醫不
    治死亡，業經台中市警察局第三分局員警處理，依民法第一
    百九十一條之二規定，被告應負損害賠償責任；因上開肇事
    汽車未依強制汽車責任保險法第六條規定投保強制汽車責任
    保險，受害人之遺屬即其父黃清潭、母黃林錦珠依同法第四
    十條第一項第二款之規定，向原告請求補償，並共受領補償
    金新台幣（下同）一百萬元，依強制汽車責任保險法第四十
    二條第二項之規定，原告自得代位向加害人即被告求償上開
    已補償之金額。（二）對被告抗辯之陳述：被告指稱黃姿瑄
    闖紅燈，僅係片面之詞，況且被告係超速及無照駕駛，縱然
    黃姿瑄闖紅燈，被告亦有過失等語，並聲明：求為判決如主
    文所示。
二、被告則以：伊駕車行駛至前揭肇事路口時，遵行車道之號誌
    燈是綠燈，且時速約六十公里，並無超速，而黃姿瑄騎車未
    開車燈且闖紅燈，致使伊無法看到黃姿瑄所騎機車而發生
    本件事故等語置辯，並聲明：請求依法判決。
三、得心證之理由：
（一）原告主張前開事實，業據提出相驗屍體證明書、道路交通
      事故現場圖、「強制車險傳送日回覆」資料查詢表、受害
      人黃姿瑄之戶籍謄本、汽車交通事故特別補償基金補償理
      算書及匯款證明影本各一件為證，又被告並未考領有小型
      車駕駛執照，於前開時地駕車，疏未注意而以時速約六十
      公里之速度超速行駛，並疏於注意前方人車動態，輕率通
      過前開交岔路口，致撞及受害人受傷，因傷重不治死亡，
      經檢察官提起公訴後，由台灣台中地方法院於九十六年三
      月三十日以九十六年度交易字第一二三號刑事判決被告因
      過失致人於死，處有期徒刑五月，並諭知易科罰金之標準
      ，旋即確定等情，並經本院依職權調閱前開過失致死案卷
      查核無誤，被告抗辯係受害人闖紅燈及未開車燈致肇車禍
      乙節，未舉證以實其說，所辯不足憑採，原告之主張堪信
      為真實。
（二）按「汽車交通事故發生時，請求權人因下列情事之一，未
      能依本法規定向保險人請求保險給付者，得於本法規定之
      保險金額範圍內，向特別補償基金請求補償：…二事故汽
      車為未保險汽車。…」、「特別補償基金於給付補償金額
      後，得代位行使請求權人對於損害賠償義務人之請求權。
      但其所得請求之數額以補償金額為限。」強制汽車責任保
      險法第四十條第一項第二款、第四十二條第二項分別定有
      明文。查被告於上開時、地駕車，並未考領有小型車駕駛
      執照，且以時速約六十公里之速度超速行駛，並疏於注意
      前方人車動態，輕率通過前開交岔路口，致撞及受害人受
      傷，因傷重不治死亡，已如前述，堪認本件車禍肇事係因
      被告之過失行為所致，被告雖辯稱：受害人闖紅燈及未開
      車燈致肇車禍等語，惟未舉證以實其說，依民法第一百九
      十一條之二，自應負賠償責任。茲被告駕駛未依規定投保
      強制汽車責任保險之車輛，致受害人之遺屬即其父、母無
      法獲得強制險給付，轉而向原告請求補償，原告既已依強
      制汽車責任保險法規定予以補償，依前揭法條規定，自得
      在給付金額範圍內據而對被告求償。
（三）從而原告請求被告給付一百萬元及自起訴狀繕本送達被告
      翌日即九十六年三月十四日起至清償日止，按年息百分之
      五計算之利息，為有理由，應予准許。
四、負擔訴訟費用之依據：民事訴訟法第七十八條。
中      華      民      國  九十六  年  五  月  廿四  日
                            民事第一庭  法  官  簡燕子
以上正本係照原本作成。
如對本判決不服，得於判決送達後二十日內向本院提出上訴狀。
中　　華　　民　　國　　96　　年　　5 　　月　　24　　日
                                        書記官  林嘉賢
